臺灣桃園地方法院刑事判決　　　　　　 96年度訴緝字第201號
公　訴　人　臺灣桃園地方法院檢察署檢察官
被　　　告　甲○○
　　　　　　　　　　　號
上列被告因違反槍砲彈藥刀械管制條例等案件，經檢察官提起公
訴（96年度偵字第1467號），本院判決如下：
    主  文
甲○○未經許可，持有刀械，處拘役肆拾日，減為拘役貳拾日，
如易科罰金，以新臺幣壹仟元折算壹日。扣案手杖刀壹支沒收；
又湮滅關係他人刑事被告案件之證據，處拘役肆拾日，減為拘役
貳拾日，如易科罰金，以新臺幣壹仟元折算壹日。應執行拘役參
拾日，如易科罰金，以新臺幣壹仟元折算壹日。扣案手杖刀壹支
沒收。
    事  實
一、甲○○明知手杖刀屬槍砲彈藥刀械管制條例列管之刀械，未
    經中央主管機關許可，不得無故持有之，竟基於持有手杖刀
    之犯意，於民國95年7 、8 月間某日，在桃園縣中壢市○○
    路與中山東路口處，以新臺幣1,000 元之代價，向朱鴻銘購
    得手杖刀1 支，並藏放於桃園縣中壢市○○路527 之1 號住
    處，自斯時起即非法持有之。嗣真實姓名年籍不詳綽號「保
    林」成年男子，以不詳方法自甲○○處取得上開手杖刀，並
    於95年11月4 日晚間9 時許，在桃園縣中壢市龍岡忠貞菜市
    場旁，將上開手杖刀交付予李家旺，由李家旺帶至桃園縣中
    壢市○○路75巷11號2 樓欣泰餐廳，與朱鴻銘、少年劉○志
    聚會，迄於95年11月5 日凌晨1 時11分許，李家旺、朱鴻銘
    、少年劉○志等人於該餐廳對面停車場與2 名不詳姓名男子
    發生口角衝突，李家旺、朱鴻銘與少年劉○志竟共同持上開
    手杖刀，追砍該2 名不詳姓名男子，該2 名男子見狀即逃往
    2 樓餐廳求援，該2 名男子之同行友人包括張孝忠、曾偉光
    等約十餘人即自欣泰餐廳衝至1 樓欲攻擊李家旺等人。李家
    旺、朱鴻銘、少年劉○志即接續上開傷害之犯意聯絡，共同
    持上開手杖刀及持現場取得之球棒與張孝忠等人發生鬥毆，
    隨後張孝忠、曾偉光之頭部在混亂中均遭不明器具擊中，張
    孝忠因而受有兩側硬腦膜上出血、頭皮出血腫脹等傷害，經
    送醫於同日緊急行開顱手術2 次、同年11月14日行氣切手術
    、同年11月24日再行開顱手術，惟仍屬重度昏迷，迄96 年4
    月10日晚間10時30分許，因中樞神經休克，不治死亡；曾偉
    光亦受有頭枕部裂傷（5 1 公分）之傷害。李家旺、朱鴻
    銘、少年劉○志，見有人受傷後，即共乘1 部機車逃離現場
    ，並將該手杖刀藏置於桃園縣中壢市、平鎮市與八德市○○
    ○○○里○○路闕旁墳墓區，再將有使用該手杖刀與他人鬥
    毆之情事及該手杖刀藏置之地點告知甲○○，要甲○○自行
    前往取刀。惟甲○○明知上開手杖刀為關係他人刑事被告案
    件之證據，竟基於湮滅他人刑事被告案件證據之犯意，前往
    上開墳墓區取得手杖刀後，再將該手杖刀丟棄於該墳墓區之
    草叢內。嗣於95年11月17日上午10時30分許，經警查獲李家
    旺等人，而依其等供述循線查獲甲○○，再由甲○○帶同警
    員尋獲上開手杖刀，始悉上情。
二、案經桃園縣政府警察局移送臺灣桃園地方法院檢察署檢察官
    偵查起訴。
    理  由
一、上揭未經許可持有刀械及湮滅他人刑事被告案件證據之犯罪
    事實，業經被告甲○○於審理時坦白承認，核與證人李家旺
    、朱鴻銘、少年劉○志於本院前案審理時證述確有使用手杖
    刀與人鬥毆等情相符（本院96年度訴字第137 號刑事案件之
    96年4 月9 日審判筆錄）。此外，復有扣案手杖手1 支可資
    佐證，而該手杖刀經送桃園縣政府警察局鑑驗結果，認符合
    內政部警政署刀械鑑驗作業規範重點提要(二)手杖刀鑑驗標準
    ，屬「槍砲彈藥刀械管制條例」中之管制刀械等情，有桃園
    縣政府警察局函及鑑驗工作紀錄相片等件在卷可按。本件事
    證明確，被告上開犯行洵堪認定，應依法論罪科刑。
二、按手杖刀係槍砲彈藥刀械管制條例第4 條第1 項第3 款所列
    管之刀械。核被告未經許可持有手杖刀之行為，係犯槍砲彈
    藥刀械管制條例第14條第3 項之未經許可持有刀械罪；被告
    丟棄上開手杖刀之行為，係犯刑法第165 條之湮滅關係他人
    刑事被告案件之證據罪。被告所犯上開2 罪，犯意各別，罪
    名不同，應分論併罰之。又被告於他案被告李家旺、朱鴻銘
    所涉本院96年度訴字第137 號刑事案件確定前，及於他案被
    告少年劉○志所涉本院96年度少重訴字第3 號刑事案件確定
    前，即本案96年12月7 日審理時，自白丟棄上開手杖刀乙情
    ，此有被告96年12月7 日審判筆錄可憑，故被告所犯湮滅關
    係他人刑事被告案件之證據罪部分，應依刑法第166 條規定
    減輕其刑。爰審酌被告持有上開手杖刀之時間非長，犯罪情
    節與所生危害程度非重，犯後為前開自白，態度尚佳與其素
    行等一切情狀，分別量處如主文所示之刑，並定應執行之刑
    。又被告所犯上開2 罪，均合於中華民國九十六年罪犯減刑
    條例第2 條第1 項第3 款之規定，均應予減刑，爰各依該條
    例減為如主文所示之刑，並諭知易科罰金之折算標準。扣案
    手杖刀1 支屬內政部警政署公告查禁之違禁物，應依刑法第
    38條第1 項第1 款規定予以沒收之。
據上論斷，應依刑事訴訟法第299 條第1 項前段，槍砲彈藥刀械
管制條例第14條第3 項，刑法第165 條、第166 條、第51條第6
款、第41條第1 項前段，刑法施行法第1 條之1 第1 項、第2 項
前段，中華民國九十六年罪犯減刑條例第2 條第1 項第3 款、第
7 條、第9 條、第10條第1 項，判決如主文。
本案經檢察官翁偉玲到庭執行職務。
中　　華　　民　　國　　96　　年　　12　　月　　26　　日
                  刑事第七庭  審判長法  官  蕭世昌
                                    法  官  林惠霞
                                    法　官　劉為丕
上正本證明與原本無異。
如不服本判決，應於判決送達後10日內向本院提出上訴狀（應附
繕本），上訴於臺灣高等法院。
                                    書記官  顏美惠
中　　華　　民　　國　　96　　年　　12　　月　　28　　日
附錄本案論罪科刑法條：
中華民國刑法第165條
（湮滅刑事證據罪）
偽造、變造、湮滅或隱匿關係他人刑事被告案件之證據，或使用
偽造、變造之證據者，處2年以下有期徒刑、拘役或5百元以下罰
金。
中華民國刑法第166條
（犯湮滅證據罪自白之減免）
犯前條之罪，於他人刑事被告案件裁判確定前自白者，減輕或免
除其刑。
槍砲彈藥刀械管制條例第14條
未經許可，製造、販賣或運輸刀械者，處3年以下有期徒刑，併
科新台幣100萬元以下罰金。
意圖供自己或他人犯罪之用，而犯前項之罪者，處6月以上5年以
下有期徒刑，併科新台幣300萬元以下罰金。
未經許可，持有或意圖販賣而陳列刀械者，處1年以下有期徒刑
、拘役或新台幣50萬元以下罰金。
第 1 項及第 2 項之未遂犯罰之。
